【裁判字號】    97,交聲,1662
【裁判日期】    971128
【裁判案由】    違反道路交通管理處罰條例聲明異議
【裁判全文】
臺灣臺北地方法院交通事件裁定        97年度交聲字第1662號
原處分機關  交通部公路總局臺北區監理所
異  議  人
即受處分人  乙○○
上列異議人即受處分人因違反道路交通管理處罰條例案件，對於
交通部公路總局臺北區監理所於民國九十七年六月十二日北監自
裁字裁40—Z6A003560號之裁決書（原處分案號：公警局交字第
Z6A003560號）聲明異議，本院裁定如下：
    主  文
原處分撤銷。
乙○○不罰。
    理  由
一、按犯罪事實應依證據認定之，無證據不得認定犯罪事實，刑
    事訴訟法第一百五十四條第二項定有明文。又認定不利於被
    告之事實，須依積極證據，苟積極證據不足為不利於被告事
    實之認定時，即應為有利於被告之認定，更不必有何有利之
    證據；且刑事訴訟法上所謂認定犯罪事實之積極證據，係指
    適合於被告犯罪事實認定之積極證據而言，雖不以直接證據
    為限，間接證據亦包括在內，然而無論直接或間接證據，其
    為訴訟上之證明，須於通常一般之人均不致有所懷疑，而得
    確信其為真實之程度者，始得據為有罪之認定，倘其證明尚
    未達到此一程度，而有合理之懷疑存在時，自不能以推測或
    擬制之方法，以為有罪裁判之基礎，最高法院三十年度上字
    第八一六號、二十九年度上字第三一０五號、四十年度臺上
    字第八六號、七十六年度臺上字第四九八六號判例可資參照
    。
二、原處分意旨略以：異議人即受處分人乙○○於民國九十七年
    四月十六日下午三時三十五分許，駕駛車號5120-TJ號自小
    客車（下稱系爭車輛）行經國道三號公路北上三十六公里中
    和北向出口匝道，與案外人甲○所駕駛之車號0667-DS號（
    下稱方車）及丙○○所駕駛之車號6162-RV號（下稱陳車）
    等車輛發生車禍事故，為原舉發單位即內政部警政署國道公
    路警察局第六警察隊以異議人有違反道路交通管理處罰條例
    第三十三條第一項第二款「未保持行車安全距離致追撞前車
    肇事（無人傷亡）」之違規行為，當場以公警局交字第Z6A0
    03560號舉發違反道路交通管理事件通知單掣單舉發。嗣異
    議人於通知單上所載應到案日期九十七年五月一日前向原舉
    發單位提出申訴，經查復後仍認異議人有上開違規之行為，
    原處分機關即交通部公路總局臺北區○○○○○道路交通管
    理處罰條例第三十三條第一項第二款之規定，以異議人有「
    汽車行駛高速公路未依規定與前車保持安全距離」之違規行
    為，裁處異議人罰鍰新臺幣（下同）三千元，並記違規點數
    一點，異議人於九十七年六月十二日（送達證書上誤載為九
    十七年四月十二日）收受裁決書後，於同日提出本件聲明異
    議等語。
三、聲明異議意旨略以：伊當日駕駛系爭車輛行駛於國道三號公
    路中和交流道匝道出口時，見前方由甲○所駕駛之方車煞車
    減速停止，伊亦煞車減速停止等待紅燈而呈停駛狀態，隨即
    遭後方駛來由丙○○駕駛之陳車撞擊車尾，並推撞伊所駕駛
    之系爭車輛往前撞擊方車而肇事，詎當時到場處理之警員於
    測量伊系爭車輛與方車撞擊之位置及高度後，即稱伊車輛引
    擎蓋已經撞入方車保險桿下方，逕自研判係伊未與方車保持
    安全距離而先撞擊前車，伊始遭後車撞擊，而舉發伊有未與
    前車保持安全距離之違規行為，實則係因方車車型為馬自達
    廠牌之廂行車，其後保險桿顯較伊所駕駛之系爭車輛之前保
    險桿高，警員之判斷顯然錯誤，為此聲明異議等語。
四、本件原處分意旨認異議人有前揭「汽車行駛高速公路未依規
    定與前車保持安全距離」之違規事實，雖係以異議人之系爭
    車輛車頭與方車後保險桿相撞擊之位置，顯較系爭車輛原車
    頭高度低約六公分，故異議人系爭車輛之車頭於車禍當時已
    陷入方車之後保險桿下，因而認定異議人之系爭車輛應係先
    行撞擊方車後，始遭陳車自後撞擊云云，並有卷內現場照片
    為證。然查：
  (一)本件異議人之系爭車輛於上開時、地與方車及陳車發生追撞
    之交通事故一節，固為異議人所不否認，並有舉發通知單、
    道路交通事故現場圖、道路交通事故調查報告表(一)(二)各一份
    、交通事故談話紀錄表三份及現場採證照片十五張等附卷可
    稽。
  (二)惟本件車禍發生當時，係異議人駕駛系爭車輛行經國道三號
    公路北上三十六公里中和北向出口匝道時，因見前方路口有
    紅燈，且前方方車業已停止，遂隨之煞停於方車後方時，隨
    即遭後方陳車往前追撞前方方車等情，迭據異議人於警詢及
    本院訊問時敘述明確，核與證人即丙○○於本院所證：「我
    是撞到受處分人乙○○的車，當時乙○○的車一停，我就來
    不及才會撞到乙○○的車。」、「（你是看到乙○○的車子
    幾秒才撞到？）我看到乙○○的車子一停，我就踩煞車，就
    碰的一聲撞到乙○○的車，所以大概是一、二秒。」等語相
    符。而證人丙○○雖於本院訊問時證稱其並不知悉於撞擊系
    爭車輛前，系爭車輛是否已先撞擊前方之方車云云。然觀諸
    甲○於警詢中所證，除未提及於事發當時曾感受到有二次撞
    擊之情形外，又其所證：「我由臺北市出發，經木柵交流道
    上高速公路往南行駛，並下中和交流到行駛內線車道時因前
    方號誌為紅燈，於是我跟著前方自小客車減速停止，約過二
    至三秒時間，我所駕駛0667-DS自小客車被後方行駛而來的
    5120-TJ小客車撞擊我車尾肇事。」，及異議人於警詢及本
    院訊問時所述：其於事發當時係煞停於方車後約四十至五十
    公分距離遠之處，尚未及將排檔換至空檔時（即尚踩住煞車
    時），隨即遭後方之陳車自後撞及等語，可知異議人之系爭
    車輛於遭陳車撞擊時與方車距離甚近，且丙○○於本院訊問
    時亦證稱：於撞及系爭車輛當時人都傻了等語，故而只聽到
    一聲碰撞聲，也未感受到有二次碰撞之情形，亦尚與常情相
    符。且異議人之系爭車輛當時係於煞車之情形下遭陳車自後
    迅速向前撞擊，其前方底盤因煞車滑行之結果，因而在撞擊
    前方方車時，產生撞擊位置低於方車保險桿，並有由下往上
    刮痕之情形，亦與一般經驗法則並無違背，則原舉發單位據
    此認定異議人之系爭車輛有先行追撞前方方車之違規行為，
    所為稍嫌率斷。此外，亦無其他積極證據足以證明本件系爭
    車輛於車禍發生當時確有先行追撞方車後始遭後方陳車撞擊
    之事實，本院自難單憑原舉發單位對於現場跡證之片面判斷
    而認定異議人有未與前車保持安全距離之違規情形。
五、綜上，本件交通事故既有上述疑義，而原處分機關又未能舉
    證證明其判斷之正確性，其舉發異議人前揭違規事實尚乏充
    足證據。是依首揭判例意旨，應認原處分機關就異議人確有
    本件違規事實之存在，尚未盡其舉證義務，其逕對本件遽為
    裁罰，與法顯有未合，異議人提出本件聲明異議為有理由，
    爰將原處分撤銷，並為異議人不罰之諭知。
據上論斷，應依道路交通案件處理辦法第二十條前段，裁定如主
文。
中    華    民    國    97    年    11    月    28    日
                臺灣臺北地方法院交通法庭
                              法  官  劉秀君
上正本證明與原本無異。
如不服本裁定，應於裁定送達後5日內向本院提出抗告狀。
                              書記官  吳俊龍
中    華    民    國    97    年    11    月    28    日


司法院資訊處製作；財團法人民間司法改革基金會備份。
